【裁判字號】    99,交聲,42
【裁判日期】    990326
【裁判案由】    違反道路交通管理處罰條例聲明異議
【裁判全文】
臺灣雲林地方法院交通事件裁定          99年度交聲字第42號
移送機關即
原處分機關  交通部公路總局嘉義區監理所雲林監理站
異  議  人
即受處分人  甲○○
上列受處分人因違反道路交通管理處罰條例案件，對於交通部公
路總局嘉義區監理所雲林監理站於民國99年01月20日所為之雲監
裁字第裁72-KAJ003284號裁決書（舉發違反道路交通管理事件通
知單：雲林縣警察局98年11月27日雲警交字第KAJ003284 號），
聲明異議，本院裁定如下：
    主  文
異議駁回。
    理  由
一、原處分意旨略以：異議人即受處分人甲○○於民國98年11月
    27日下午02時20分許，駕駛車牌號碼C5-6969 號自用小客車
    （下稱本案自小客車），行經有燈光號誌管制之雲林縣斗六
    市鎮○路○○○路交叉路口處闖紅燈，遭警攔停掣單舉發，
    交通部公路總局嘉義區監理所雲林監理站（下稱原處分機關
    ）復以其違規事實明確，依道路交通管理處罰條例第53條第
    1 項、第63條第1 項第3 款之規定，裁處異議人罰鍰新臺幣
    （下同）2,700 元，並記違規點數3點。
二、聲明異議意旨略以：異議人於98年11月27日，駕駛本案自小
    客車於鎮北路上被斗六分局員警攔下，被舉發在鎮○路○○
    ○路路口闖紅燈，遭處罰鍰2,700 元。惟該員警並未說明他
    們是從漢口路上或由鎮北路上目視闖紅燈，若係由漢口路上
    目視判斷易因道路轉彎之視角差異而誤判，該路口無倒數讀
    秒器之設置，黃燈時間約3 秒，本人當時車速約二十多公里
    ，在確認所見之綠燈燈號可能即將轉換最後1 秒才通行，本
    人車輛後方也遭警攔下舉發，疑員警誤判或以後方車輛行經
    路口時間之燈號來推定異議人闖紅燈之可能性。又員警開單
    當時聲稱可調閱路口監視器，但事後去警局請調證據時，該
    路口並無設置監視器，員警亦無拍照錄影之科學證據以資佐
    證。此外，員警又以言語誘導如不再與其爭辯，員警願處以
    較輕之罰鍰處分。本件舉發明顯與事實不符，請鈞院撤銷原
    處分云云，爰依法聲明異議。
三、按汽車駕駛人，行經有燈光號誌管制之交岔路口闖紅燈者，
    處1,800 元以上5,400 元以下罰鍰。又汽車駕駛人，有違反
    第53條之情形者，除依原條款處罰鍰外，並予記違規點數3
    點。道路交通管理處罰條例第53條、第63條第1 項第3 款分
    別定有明文。
四、經查：
(一)、證人陳應昌即本件舉發警察於本院審理時具結證稱：本件是
    我舉發，我有親眼目睹；11月27日，我們執行14到16交通勤
    務流動稽查，開102 巡邏車由漢口路到鎮北路口（往鎮北路
    方向），要到該處丁字路口時，我們直行的漢口路是綠燈，
    當時鎮北路都沒有車子經過，在距離約12至15公尺前方，看
    見2 臺車子從我們前面之鎮北路直接開過，由於該處是丁字
    路口，我們就右轉尾隨往市區方向把他們攔下來，因當時車
    流量很大，市區道路較小，對向車道都有來車，故經過武昌
    街、平交道，並打開警示燈、閃大燈，示意要他們停車，後
    來用擴音器說請兩輛車靠邊停車受檢，到民生路圓環後，車
    子較少，超越他們車輛，在路邊空檔攔下兩輛車，並告知他
    們剛剛在鎮○路○○○路口闖紅燈，就依法告發；當時鎮○
    路不可能有黃燈存在，已經確實是紅燈沒有錯，因為那個點
    經常發生車禍，是我們稽查的重點；我看到的時候，我們車
    道前面都是淨空的，我們前面都沒有車子；我沒有看到異議
    人前方有車經過，我只看到我們車要到路口的時候，鎮北路
    是紅燈，我見到2 台車子經過，我們就尾隨攔查。至於異議
    人稱警察於舉發時有無利誘其配合本件舉發之情事，證人陳
    應昌則證稱：異議人這個是可以用勸導的，如果他有違規是
    因為緊急事件、救難、疾苦的話，他可以跟我們講，我們會
    情有可原，請他們以後注意，但異議人當時他沒有跟我們這
    樣講，他講他沒闖紅燈，為什麼攔他；當時我沒有注意異議
    人有生病的樣子，就說怎麼有闖紅燈，有沒有錄影；至於異
    議人後面那臺車駕駛則稱他是跟著前面的車子（異議人車輛
    ）前進，沒有闖紅燈。另對於舉發違規燈路口有無設置錄影
    監視器，證人陳應昌亦證述：漢口路沒有監視器，那是丁字
    路口；當場我是說如果有監視器，我們可以調；當時還沒有
    確定那裡到底有沒有監視器。由上述陳應昌證詞可見，其內
    容相當明確，並無矛盾。又執勤警察係依法執行公務，與異
    議人並不相識，素無怨隙，且目睹及取締異議人上開違規情
    事，應無設詞攀誣、或虛構違規事實以陷害異議人之理，況
    警察執行公務本身受行政懲處責任之監督，到庭具結作證更
    以刑罰擔保其真實性，殊無甘冒行政懲處及刑法偽證罪責任
    而刻意誣陷異議人之必要，是證人前揭證述應無浮誇、誣陷
    之可能，應堪予採信。可見本件舉發當時，警察陳應昌正駕
    駛警車自漢口路駛向鎮○路路口，漢口路方向號誌為綠燈，
    鎮北路方向則為紅燈，因見鎮北路有異議人所駕本案自小客
    車及另1 輛車經過，而右轉尾隨該2 車輛，在經過民生路圓
    環附近，方將2 輛車子攔下，告知異議人闖紅燈違規，並予
    舉發等情，堪予認定。
(二)、又按法院受理交通事件，準用刑事訴訟法之規定；其處理辦
    法，由司法院會同行政院定之，道路交通管理處罰條例第89
    條定有明文。又聲明異議案件之處理，除準用刑事訴訟法有
    關規定外，依道路交通案件處理辦法之規定處理之；交通法
    庭就聲明異議之案件，必要時，得訊問受處分人及其他關係
    人，並得傳喚證人，命行鑑定，實施勘驗，亦為該辦法第4
    條第2 項及第16條所明定。故員警舉發交通違規案件，並不
    以舉發照片為唯一證明方法（道路交通管理處罰條例第7 條
    、第7 條之1 、第7 條之2 規定參照）。是依現行法律規定
    ，法院處理交通事件，並不限於科學儀器所採證據，惟仍須
    就事件所涉相關證據資料，包括供述及非供述證據，依據證
    據法則，憑以認定行為人交通違規行為之有無。此乃因交通
    違規事件之特性，行為態樣甚夥，復多有瞬間即逝行為，實
    在無法於有交通違規同時，全部得以即時利用科學儀器，取
    得證據資料；即使屬於方便以科學儀器採證之交通違規行為
    ，普遍採用，不但所費不貲，也有實際困難。若舉發員警係
    親眼見聞違規經過，並以證人身分具結後在法院證述，仍不
    失為認定交通違規事實有無之證據方法。況警員舉發交通違
    規，係依道路交通管理處罰條例授權所為之職權行使。而汽
    機車駕駛人闖紅燈、違規迴轉等違規行為之取締，揆其行為
    本質，多係發生於瞬間，通常多委由當場執行取締違規公務
    員之認識及判斷，且必須為立即之取締作為，此為達成維持
    交通秩序目的所必要。且依道路交通管理處罰條例之規定，
    此種立即性之舉發違規，多依警員之認知判斷已足，並無必
    須另有其他積極佐證：如其他目擊證人或必須拍攝照片等，
    始構成處分要件之規定。此係因執行職務之公務員，通常多
    具有一定之考選資格與專業訓練，且其執法之對象係不特定
    之大眾，故其立場經立法機關推定，應具有客觀、公正與公
    平之特質，而無故意偏頗之虞。揆諸上開說明，現行道路交
    通管理處罰條例並未規定車輛闖紅燈之違規事項需以錄影或
    拍照存證方得以舉發，且闖紅燈乃瞬間發生之事，除非交岔
    路口設有科學儀器，得以在發生違規行為當下拍攝或拍照存
    證外，尚難苛責一般執行巡邏勤務之警員，須隨時手持攝影
    機或照相機緊盯燈光號誌及來往車輛，及時拍攝或照相。因
    此，異議人抗辯警方沒有監視器錄影，不能為證，尚無可取
    。
(三)、異議人以前詞置辯，並於本院審理時辯稱：我沒有闖紅燈，
    我跟我同事跟後方的車主確認我們沒有闖紅燈；我們車速大
    概40公里左右；當時我不知道警員他尾隨我們的方向，並不
    知道他是從那個方向來，我後面還有1 輛車，因為鎮北路在
    過漢口路的時候，雙方都各有停止線，那時候黃燈的時候只
    有3 秒，他假如是從漢口路看的說，可能我車速不快、很慢
    ，有可能警員他們看到的時候是黃燈的時候，但是我車子已
    經過去了，他可能看到後面那臺車，我已經經過停止線了，
    可能後面那台車過停止線的時候已經變闖紅燈，他認定我闖
    紅燈云云。惟依證人上開證述，其駕駛警車自漢口路行駛至
    鎮○路路口時，漢口路之號誌為綠燈，縱其無法看見鎮北路
    當時號誌燈光為何，依常理推斷，鎮北路號誌應為紅燈無誤
    ，斷無可能是黃燈，是異議人所述黃燈變換紅燈之情形應不
    存在。又異議人辯稱舉發本件當時人不舒服，要去看醫生云
    云，查行政罰法第13條前段規定：「因避免自已或他人生命
    、身體、自由、名譽或財產之緊急危難而出於不得已之行為
    ，不予處罰。」是依證人陳應昌所言，若異議人當時是因看
    病緊急而不得已才闖紅燈，只要異議人向警方說明，警方亦
    不會舉發，應屬有據，然異議人並未告知警察此事，是亦難
    以此為異議人免責之事由。警員事後也舉發闖紅燈違規，並
    無如異議人所言，只要配合則可舉發較輕微之違規罰則之情
    形。再者，異議人於庭訊最末，又突然抗辯其前方還有一臺
    車子，可能因為這樣而誤以為鎮北路是綠燈跟著前進云云，
    然此部分辯詞，異議人於異議狀及本院庭訊之初之異議聲明
    均未提及，證人陳應昌亦一再證稱只有兩臺車闖紅燈，堪信
    異議人此部分抗辯亦顯前後不一，可信度低，不足為異議人
    有利之認定。
五、綜上，異議人駕駛本案自小客車確有於上述時、地，有「駕
    車行經有燈光號誌管制之交岔路口闖紅燈」之違規事實，事
    證明確，應堪認定。異議人之異議為無理由，應予駁回。
六、應依道路交通管理處罰條例第87條第2 項、道路交通案件處
    理辦法第19條，裁定如主文。
中    華    民    國    99    年    3     月    26    日
                    交通法庭    法  官  侯廷昌
以上正本證明與原本無異。
如不服本裁定，應於裁定送達後5 日內向本院提出抗告狀（附附
繕本）。
                                書記官  李達成
中    華    民    國    99    年    3     月    26    日

司法院資訊處製作；財團法人民間司法改革基金會備份。
